【裁判字號】    89,上易,725
【裁判日期】    890601
【裁判案由】    傷害等
【裁判全文】
臺灣高等法院臺南分院刑事判決          八十九年度上易字第七二五號        Ｇ
      上  訴  人  臺灣臺南地方法院檢察署檢察官
      被      告  甲  ○  ○
      上  訴  人
      即  被  告  丙  ○  ○
      右  二  人
      共      同
      選任辯護人  許  雅  芬  律師
右上訴人因被告傷害等案件，不服臺灣臺南地方法院八十八年度易字第三二一七號中
華民國八十九年三月九日第一審判決（起訴案號：臺灣臺南地方法院檢察署八十八年
度偵字第一二七三七號），提起上訴，本院判決如左：
      主      文
原判決關於甲○○部分撤銷。
甲○○連續損壞他人玻璃壹塊，木門壹扇及汽車引擎蓋壹片，足以生損害於他人，處
拘役壹拾日，如易科罰金以佰元折算壹日。又以加害生命之事恐嚇他人致生危害於
安全，處拘役貳拾日，如易科罰金以佰元折算壹日，應執行拘役貳拾伍日，如易科
罰金以佰元折算壹日。
被訴傷害部分發回台灣台南地方法院。
其他上訴駁回。
      事      實
一、甲○○與乙○○、丙○○夫妻住處相鄰，惟相處不睦，平日常因細故爭吵，民國
    八十八年四月五日上午六時許，甲○○再因細故對丙○○心生不滿，前往台南縣
    官田鄉○○路○段一三七巷十一號丙○○住處找丙○○理論，又生爭執，雙方並
    以「臭雞歪」等髒話，在上址公然相互辱罵（甲○○公然侮辱部分未據丙○○告
    訴），甲○○因而氣憤，乃基於毀損之概括犯意，以磚頭擲向劉宅，致劉宅木門
    一扇受損；甲○○心有未甘，並另以加害生命之事向丙○○恫稱：要殺死丙○○
    全家，致丙○○心生畏懼致生危害於安全。甲○○又承接上開毀損之犯意，於翌
    日（六日）下午十八時三十分許，復以磚頭擲毀劉宅窗戶之一片玻璃，足生損害
    於丙○○。
二、八十八年九月四日十三時三十五分許，甲○○與丙○○又在劉宅前相遇，雙方又
    互相以「臭雞歪」等髒話公然辱罵對方（甲○○公然侮辱部分未據丙○○告訴）
    ，甲○○下車理論，持磚塊敲打丙○○所有車號ＴＭ－八九五二號自用小客車之
    引擎蓋，使該車引擎蓋受損，足生損害於丙○○，雙方相持不下，竟均萌傷害之
    犯意，持木棒互毆，乙○○聞聲趕至，見其妻身材嬌小恐不敵，亦基於與丙○○
    傷害之犯意聯絡，兩人聯手毆打江女，致甲○○受有頸部多處抓痕、左小腿瘀傷
    、左上臂棒狀傷痕，丙○○受有頭部一處紅腫、右手擦傷瘀傷各一處，乙○○受
    有右手三處瘀傷之傷害。
三、案經乙○○、丙○○、甲○○訴由台南縣警察局麻豆分局報請台灣台南地方法院
    檢察署檢察官偵查起訴。
      理      由
甲、有罪部分：
一、右揭被告甲○○毀損前開告訴人物品恐嚇告訴人之事實，業據告訴人丙○○、乙○○於警訊及偵審中指訴綦詳，被告乙○○及丙○○二人共同住處之窗戶玻璃及
    車子引擎蓋受有損壞，亦有照片數幀及估價單四紙附卷可稽。參以訊之被告甲○○於警偵訊及原審初次訊問時均已供承：其有於八十八年四月五日早上六時許，
    前往丙○○住處去質問劉女為何罵她，丟擲磚頭毀損丙○○家中之窗戶玻璃之事
    實不諱（警偵訊及原審八十八年十二月十四日訊問筆錄參見），惟否認其曾於四
    月六日有毀損丙○○住處之窗戶等物，辯稱：伊僅丟擲過一次磚頭云云。經查，
    被告既自承其有連續二天至丙○○住處無訛，而於八十八年四月五日當天確有警
    員接獲報案到場處理惟雙方已先行各自離開，業據證人即到場警員王弘治於原審
    證述屬實，並有台南縣警察局員警工作紀錄簿影本一紙可按；又經原審於八十八
    年十二月三十日傳喚證人即四月六日到場處理警員葉承修證稱：伊於四月六日有
    接獲通報到現場處理，到達時有將現場拍照等情，彼時被告甲○○始又改承稱：
    伊係在四月六日下午六點多拿磚頭砸丙○○家的玻璃，但四月五日沒有等語（原
    審八十八年十二月三十日訊問筆錄參見），但被告甲○○既然連續二天至丙○○
    住處，其中一天為早上六時許，另一天則為下午六時三十分許，早晨與下午明顯
    不同，則被告甲○○究於何時丟擲幾次，衡情不可能記憶不清，足徵被告甲○○
    於八十八年四月五、六日二天確有分別損壞丙○○住處之木門及窗戶玻璃無訛。
    另外，被告於八十八年九月四日以磚頭砸丙○○所有之汽車引擎蓋等情，業據證
    人即在場目擊之證人吳增益於原審到庭證述其有親見被告甲○○持磚頭砸車等情
    屬實。又被告甲○○於警訊（八十八年十月二日）時自承有於同年四月五日揚言
    將殺害丙○○全家，其於審理中諉稱是日並未出言恫嚇云云，要屬卸責之詞，足
    認告訴人丙○○及乙○○二人此部分指訴非虛，本件被告甲○○被訴毀損他人物
    品、恐嚇危害安全部分，事證明確，此部分犯行洵堪認定。
二、上訴人即被告丙○○於偵查中已就其於九月四日當天確有與甲○○互毆，及以髒
    話辱罵甲○○等部分情節供承不諱（八十八年十月二十六日偵訊筆錄參見），惟
    辯稱：雙方係互罵，另伊先生是見伊與江女打起來才抓住江女的手云云。訊之上
    訴人即被告乙○○則矢口否認有傷害甲○○之犯行，辯稱：伊抓住甲○○的手，
    係為勸架云云。經查，被告丙○○於前揭時、地，公然侮辱、傷害甲○○及被告
    乙○○傷害甲○○之事實，已據告訴人甲○○於警訊及偵審中指訴綦詳，又被告
    丙○○於八十八年四月六日下午十八時三十分許，因與被告甲○○發生爭吵，雙
    方均互罵髒話，為渠等之鄰居所得共聞之情狀，業據證人即被告等之鄰居高宜章
    於原審到庭結證屬實，另證人即被告丙○○及甲○○之鄰居而於八十八年九月四
    日當時在場勸阻之吳明龍於原審到庭結證稱，伊有看到乙○○抓住甲○○的手，
    丙○○拿棍子，伊即將他們拉開等情；證人高宜章亦為相同之證述，核與告訴人
    甲○○指訴被乙○○抓住及丙○○確有持棍傷害等情節相符。參諸被告乙○○於
    偵查中亦已供稱：「我聽我太太（即丙○○）言，是江女開車要撞我太太，我太
    太跑到路邊，然後江女下車並從車上拿出木棍欲打我太太，我太太就撿起棍子反
    擊，但不敵，我太太就跑回家，我就出來，見江女持棍欲打我太太，所以我才抓
    住江女的手，而江女又抓我太太的頭髮，我太太拿棍子打他的腳，後來鄰居有二
    個男孩出來勸架」等語（八十八年十月二十六日偵訊筆錄參見），又證人即於九
    月四日當天在場目擊之吳增益於原審訊問時結證稱：當天在馬路上上有見丙○○
    與甲○○二人互罵髒話，甲○○有持磚頭砸車，但伊不知是何人的車，甲○○並
    持木棒要打丙○○，丙○○跑回家，乙○○出來要甲○○不要打了並抓住甲○○
    的手，當時甲○○抓住丙○○的頭髮，伊有告訴到場處理之警察，該警員之官階
    為一線三等情（八十八年十二月十四日原審訊問筆錄參見），而九月四日到場之
    警員劉瑞傳證稱當日確實有一男子在場但已不記得其述說何事，惟其官階確為一
    線三無訛，足認證人吳增益當時確係在場，否則焉會知悉到場處理之警員官階，
    足證其證述情節非虛；再觀諸被告甲○○於當天所受傷害為頸部多處抓痕、左小
    腿瘀傷（二．五公分乘以一．五公分）、左上臂棒狀傷痕（八乘以二公分），足
    認被告甲○○確為棍棒所傷，否則焉會造成長條狀之傷痕。綜上各節，足證被告
    丙○○當時確曾手執木棍，其於原審理中否認持棍，顯係臨訟飾卸之詞，不足採
    信，而被告乙○○諉稱其妻丙○○未持棍子打甲○○乙節，亦係迴護之詞，難以
    遽採。又被告乙○○以其抓住甲○○之手僅為勸架云云置辯，惟查，倘其果為勸
    阻其妻與江女雙方再生衝突，焉會任由其妻持棍棒打傷甲○○之小腿而置若罔顧
    ，致江女受有棍傷，是被告乙○○所辯亦無可採信。此外，被告甲○○受有前揭
    傷害，復有診斷證明書一紙。本件被告丙○○被訴傷害及公然侮辱部分，被告乙○○被訴傷害部分，事證已臻明確，渠等此部分犯行足堪認定。
三、核被告甲○○損壞他人之物，所為係犯刑法第三百五十四條之罪；又以加害生命
    之事恫嚇他人，致生危害於安全，另犯同法第三百零五條之恐嚇罪。被告丙○○
    所為係犯刑法第二百七十七條第一項之傷害罪、第三百零九條第一項公然侮辱罪
    ；被告乙○○所為，則係犯刑法第二百七十七條第一項之傷害罪。被告丙○○與
    乙○○二人就上開傷害犯行間，有犯意聯絡及行為分擔，均應論共同正犯。被告
    甲○○多次損壞他人之物行為，及被告丙○○多次公然侮辱他人行為，各均係時
    間緊接，犯罪構成要件相同，顯均係基於概括之犯意反覆為之，各應依連續犯之
    規定以一罪論。並依法加重其刑。被告甲○○所犯毀損、恐嚇二罪，被告丙○○
    所犯傷害，公然侮辱二罪，均犯意各別，罪名互誅，應予分論併罰。
四、原審就被告甲○○毀損部分予以論科固非無見，惟被告甲○○毀損窗戶中之一片
    玻璃，原判決認毀損窗戶一扇，又甲○○係以磚塊敲打丙○○所有自小客車之引
    擎蓋，原判決認持木棒敲打均與事實不符。又被告於警訊已自承於同年四月五日
    有出言恫嚇丙○○，核與告訴人指訴相同，原判決諭知被告丙○○無罪亦有未洽
    。被告甲○○雖未上訴，公訴人上訴指毀損部分量刑過輕雖無可取，惟公訴人上
    訴指摘恐嚇部分判決無罪不當及原判決關於毀損部分因認定事實有誤，既經公訴
    人上訴，自均應予撤銷改判。爰審酌被告甲○○尚無前科，其犯罪之動機、目的
    、手段、所生危害，犯後態度等一切情狀，各量處如主文所示之刑，並定其應執
    行之刑及諭知如易科罰金與折算標準，以資懲儆。又因甲○○尚有傷害部分尚待
    原審審理（理由詳後述），不宜宣告緩刑。至原審就被告丙○○、乙○○部分適
    用刑法第二十八條、第二百七十七條第一項、第三百零九條第一項、第五十六條
    、第四十一條、第五十一條第六款，罰金罰鍰提高標準條例第一條前段、第二條
    ，審酌被告丙○○、乙○○犯罪動機目的及犯後態度等情狀，就丙○○、乙○○
    傷害部分各處拘役二十日，丙○○公然侮辱部分量處拘役二十日，並定丙○○應
    執行拘役四十日及諭知如易科罰金均以三百元折算一日，核其認事用法均無違誤
    ，量刑亦稱妥適。被告丙○○、乙○○上訴指原審量刑過重云云，非有理由，應
    予駁回。
五、公訴意旨另以：八十八年九月四日十三時三十五分許，被告甲○○與丙○○在劉
    宅前相遇，雙方因發生爭執而均萌傷害之犯意，持木棒互毆，乙○○聞聲趕至，
    見其妻身材嬌小恐不敵，亦基傷害之犯意，與丙○○聯手毆打，致甲○○受頸部
    多處抓痕、左小腿瘀傷、左上臂棒狀傷痕，丙○○受有頭部一處紅腫、右手擦傷
    瘀傷各一處，乙○○受右手三處瘀傷之傷害。因認被告甲○○涉有傷害罪嫌部分
    ，原審為公訴不受理之諭知，惟查告訴人於八十八年十月二十六日提出「告訴理
    由」書狀一份，內容明白表示被告觸犯恐嚇危害安全、毀損、傷害、公然侮辱等
    罪，並清楚記載被告犯案之整個經過，該書狀末尾並且註明「請求檢察官依法制
    裁江員目無法紀心狠手辣之暴力行為」，且乙○○、丙○○於八十八年九月廿六
    日在官田警察分駐所訊問時，亦已明示告傷害罪，有警訊筆錄可按。故檢察官起
    訴書載明被告甲○○傷害之事實，業據告訴人丙○○、乙○○指訴甚詳，復有驗
    傷診斷書二紙附卷可稽，因而提起公訴，並無任何不當之處，原審疏未詳查，誤
    認為告訴人並未指訴被告甲○○傷害部份之犯行，因而判決公訴不受理，顯有已
    受請求之事項未予判決之違背法令！公訴人上訴指摘原審此部分判決不當為有理
    由，自應予撤銷發回原審另為適法之判決。
據上論結，應依刑事訴訟法第三百六十八條、第三百六十九條第一項前段、第三百六
十四條、第二百九十九條第一項前段、刑法第三百五十四條、第五十六條、第三百零
五條、第四十一條、第五十一條第六款，罰金罰鍰提高標準條例第一條前段、第二條
，判決如主文。
本案經檢察官劉榮堂到庭執行職務。
中    華    民    國      八十九      年      六      月      一        日
                                  臺灣高等法院臺南分院刑事第二庭
                                      審判長法官  游    明    仁
                                            法官  林    永    茂
                                            法官  蘇    重    信
右正本證明與原本無異。
不得上訴。
                                      法院書記官  李    珍    鳳
中    華    民    國      八十九      年      六      月     五         日
附錄本判決論罪科刑法條：
刑法第二百七十七條第一項：傷害人之身體或健康者，處三年以下有期徒刑、拘役或
                          一千元以下罰金。
刑法第三百五十四條：毀棄、損壞前二條以外之他人之物，或致令不堪用，足以生損
                    害於公眾或他人者，處二年以下有期徒刑、拘役或五百元以下
                    罰金。
刑法第三百零五條：以加害生命、身體、自由、名譽、財產之事恐嚇他人，致生危害
                  於安全者，處二年以下有期徒刑、拘役或三百元以下罰金。


司法院資訊處製作；財團法人民間司法改革基金會備份。
